【裁判字號】    97,易,604
【裁判日期】    980113
【裁判案由】    違反著作權法
【裁判全文】
臺灣屏東地方法院刑事判決               97年度易字第604號
                                       97年度易字第775號
                                       97年度易字第776號
                                       97年度易字第810號
公  訴  人  臺灣屏東地方法院檢察署檢察官
被      告  乙○○
            甲○○
上列被告因違反著作權法案件，經檢察官提起公訴（96年度偵字
第5215號、97年度偵字第424 、918 、3732號）及追加起訴（97
年度偵字第329 、3859、4175號），本院判決如下：
    主  文
甲○○共同擅自以出租之方法侵害他人之著作財產權，處拘役肆
拾日，如易科罰金，以新臺幣壹仟元折算壹日。扣案之金嗓電腦
伴唱機貳臺（機號分別為00000000號、00000000號）、點歌本壹
本及遙控器壹支均沒收。
乙○○被訴擅自以出租之方法侵害豪記影視唱片有限公司、瑞影
企業股份有限公司之著作財產權部分免訴，其他被訴部分公訴不
受理。
    事  實
一、緣乙○○（另為免訴、不受理判決，詳下述）為「豪瑞企業
    行」（址設屏東縣屏東市○○路411 之2 號）負責人，自民
    國95年7 月間起以從事電腦伴唱機之買賣、出租、維修為業
    。甲○○與乙○○均明知「堅持」、「風箏」、「送行」、
    「思相枝」、「蝴蝶夢」等5 首歌曲，為豪記影視唱片有限
    公司（下稱豪記公司）享有著作財產權之音樂著作，未經豪
    記公司之同意或授權，不得擅自出租，詎二人竟基於以出租
    方式侵害他人著作財產權之犯意聯絡，由甲○○於95年12月
    30日以每臺新臺幣（下同）2 萬元之價格並分期付款之方式
    ，向乙○○購買載有前揭「堅持」等5 首歌曲之金嗓電腦伴
    唱機2 臺（機號分別為00000000號、00000000號）、點歌本
    1 本及遙控器1 支，繼由甲○○於96年1 月1 日起以每月3,
    500 元之租金，出租予於屏東縣屏東市○○路661 號經營「
    越姑娘小吃部」之莊豐銘，並擺放於「越姑娘小吃部」供到
    場消費之顧客點選演唱，以此擅自出租之方式侵害豪記公司
    之著作財產權。嗣於96年7 月25日18時40分許，為警持搜索
    票於「越姑娘小吃部」查獲，並扣得上開甲○○所有電腦伴
    唱機2 臺、點歌本1 本及遙控器1 支。
二、案經豪記公司訴由屏東縣警察局潮州分局報告臺灣屏東地方
    法院檢察署檢察官偵查起訴。
    理  由
甲、證據能力部分：
    按被告以外之人於審判外之言詞或書面陳述，除法律有規定
    者外，不得作為證據；惟被告以外之人於審判外之陳述，雖
    不符刑事訴訟法第159 條之1 至第159 條之4 之規定，而經
    當事人於審判程序同意作為證據，法院審酌該言詞陳述或書
    面陳述作成時之情況，認為適當者，亦得為證據，當事人、
    代理人或辯護人於法院調查證據時，知有刑事訴訟法第159
    條第1 項不得為證據之情形，而未於言詞辯論終結前聲明異
    議者，視為有前項之同意，刑事訴訟法第159 條第1 項、第
    159 條之5 分別定有明文。經查，本判決下列所引用之被告
    以外之人於審判外之言詞或書面陳述，檢察官、被告於本院
    言詞辯論終結前均未聲明異議，本院審酌上開證據資料製作
    時並無違法取供及證明力明顯過低之瑕疵，以之作為證據應
    屬適當，故揆諸前開規定，認前揭證據資料有證據能力，合
    先敘明。
乙、實體認定部分
壹、被告甲○○部分：
一、認定犯罪事實之證據及理由：
    訊據被告甲○○固坦承其於前揭時、地向被告乙○○購買上
    開扣案之電腦伴唱機2 臺、點歌本1 本及遙控器1 支並出租
    予莊豐銘之事實，惟矢口否認有何侵害著作權之犯意，辯稱
    ：乙○○於出售時說已購得電腦伴唱機內之歌曲版權，版權
    問題自應由乙○○負責，況電腦伴唱機內歌曲數量太多，伊
    不知前揭「堅持」等5 首歌曲之版權屬豪記公司所有，亦不
    知哪些歌曲已獲授權云云。惟查：
  (一)「堅持」、「風箏」、「送行」、「思相枝」、「蝴蝶夢」
    等5 首歌曲，為告訴人豪記公司經原作詞、作曲之著作權人
    轉讓而享有出租等著作財產權之音樂著作一事，業據證人即
    告訴代理人李慶賢於警詢時、陳光璞於偵訊時分別證述明確
    （見潮警刑字第0960010165號卷【下稱警A 卷】第10至12頁
    左面、屏檢96年度偵字5215號卷【下稱偵A 卷】第22至23頁
    ），並有告訴人之公司執照、營利事業登記證各1 份、著作
    財產權讓與證明書5 份在卷可稽（以上均影本，見警A 卷第
    19、20、22至26頁），是此部分之事實，足堪認定。
  (二)被告甲○○於95年12月30日以每臺2 萬元之價格並分期付款
    之方式，向被告乙○○購買上開扣案之電腦伴唱機2 臺、點
    歌本1 本及遙控器1 支後，繼於96年1 月1 日起以每月3,50
    0 元之租金出租予莊豐銘，並擺放在屏東縣屏東市○○路66
    1 號莊豐銘經營之「越姑娘小吃部」供到場消費之顧客點選
    演唱，嗣於96年7 月25日18時40分許為警持搜索票在上址查
    獲，並扣得上開電腦伴唱機2 臺、點歌本1 本及遙控器1 支
    之情，除為被告甲○○所不否認，並與證人莊豐銘於警詢時
    之陳述（見警A 卷第1 至3 頁）、證人即共同被告乙○○於
    偵訊時之陳述（見偵A 卷第23頁）互核相符，另有被告甲○
    ○與豪瑞企業社簽訂之租送合約書影本1 紙（見偵A 卷第12
    頁）、本院96年度聲搜字第475 號搜索票、搜索扣押筆錄、
    扣押物品目錄表各1 份（見警A 卷第12至15頁）附卷可佐；
    而上開伴唱機內載有前揭「堅持」等5 首歌曲一事，亦經證
    人劉俊達、證人即告訴代理人李慶賢於警詢時陳述綦詳（見
    警A 卷第8 至12頁左面），復有現場照片10張（見警卷第31
    至35頁）及扣案之電腦伴唱機2 臺、點歌本1 本及遙控器1
    支可資佐證，是此部分之事實，亦堪認定。
  (三)再被告甲○○出租載有前揭「堅持」等5 首歌曲之電腦伴唱
    機，並未得告訴人之同意或授權之事實，亦為被告甲○○所
    不否認，並與證人即告訴代理人李慶賢於警詢時之陳述互核
    相符。被告甲○○雖辯稱：電腦伴唱機內之歌曲版權應由乙
    ○○負責，伊不知道內有未經授權之歌曲云云；惟證人即共
    同被告乙○○陳稱：因甲○○係以分期付款方式購買電腦伴
    唱機，伊須知道電腦伴唱機放置地點，故伊知道甲○○是要
    出租予他人等語（見本院卷第38頁），復於本院審理時結稱
    ：伊將上開扣案物賣予甲○○時，並未保證電腦伴唱機內之
    歌曲版權均無問題，因為伊自己亦不清楚等語（見本院卷第
    94頁），而被告甲○○亦於偵訊時自承：伊不知道乙○○到
    底有無購得歌曲之版權等語（見屏檢96年度偵字第5215號卷
    第11頁），是被告甲○○所辯上開電腦伴唱機內之歌曲著作
    權應由被告乙○○負責乙節，即無從憑信。另按「公開播送
    」、「公開演出」及「出租」乃分屬不同性質之著作財產權
    權能，此觀著作權法第3 章第4 節第1 款關於「著作財產權
    之種類」就上開三者分別規定於第24條、第26條及第29條自
    明；被告甲○○既提出上開扣案電腦伴唱機分別經社團法人
    臺灣音樂著作權人聯合總會、社團法人臺灣音樂著作權協會
    授權予「越姑娘小吃部」而開立之「公開演出授權證書」、
    「授權公開演出公開播送證書」（見偵A 卷第13、15頁），
    益徵被告甲○○明知其未獲著作財產權人授權為「出租」，
    即逕將載有載有前揭「堅持」等5 首歌曲之電腦伴唱機出租
    予莊豐銘之行為，實於法有違。況被告甲○○既將扣案之2
    臺電腦伴唱機出租擺放於性質屬於公眾得出入場所之小吃部
    內，本得預期該等電腦伴唱機，將有不特定消費者點唱機臺
    內包括前揭未經授權之「堅持」等5 首歌曲在內之所有不特
    定歌曲，其當應不厭其煩，逐一確認是否每首歌曲均已獲著
    作財產權人之同意或授權，以確保不會發生侵害他人著作權
    之情事，竟謂因扣案之電腦伴唱機內所載歌曲眾多，故無法
    一一查知是否業經授權，乃逕予出租擺放該等電腦伴唱機供
    人點選演唱，所為實與常情有悖。是被告甲○○所辯均屬事
    後圖卸之詞，殊無足採。
  (四)綜上所述，本案事證明確，被告甲○○擅自以出租之方法侵
    害他人著作財產權之犯行，洵堪認定，應予依法論科。
二、論罪科刑部分：
    核被告甲○○所為，係犯著作權法第92條之以出租方法侵害
    他人著作財產權罪。被告甲○○與被告乙○○間就上開違反
    著作權法之犯行，有犯意聯絡及行為分擔，應論以共同正犯
    。爰審酌被告甲○○為圖租金利益，不知尊重他人智慧結晶
    ，竟以上開方式侵害他人著作財產權，致著作財產權人權益
    受有相當損害，犯後復否認犯行，飾詞卸責，難見其確有悔
    意，惟念及其所出租之電腦伴唱機數量僅2 臺，亦查無重大
    獲利情形，危害情節尚非重大等一切情狀，量處如主文第一
    項所示之刑，並考量其之年齡、學歷及家庭經濟狀況等情後
    ，諭知以1,000 元折算1 日為易科罰金之折算標準。扣案之
    上開電腦伴唱機2 臺、點歌本1 本及遙控器1 支，均係被告
    甲○○所有供犯本件違反著作權法犯行所用之物，應依著作
    權法第98條前段規定併予諭知沒收。
貳、被告乙○○部分：
一、免訴部分：
  (一)公訴及追加起訴意旨略以：被告乙○○為「豪瑞企業行」負
    責人，其與被告甲○○均以從事電腦伴唱機臺之買賣、出租
    、維修為業。其2 人明知所取得之中古電腦伴唱機，如欲公
    開使用該等機臺內歌曲，須先取得仲介團體或各該著作財產
    權人之授權，竟然在未取得權利人授權之情形下，由被告乙
    ○○個人或與被告甲○○基於侵害他人著作財產權之犯意聯
    絡，於下列時間、地點，將前開電腦伴唱機連同之周邊相關
    設備，出租予莊豐銘、張淑君、林雲娥、郭美琴、黃乙庭等
    人，而分別為警查獲：1.被告乙○○知悉被告甲○○欲購買
    電腦伴唱機以出租供客人點唱營業用，於95年12月30日，擅
    自將載有豪記影視唱片有限公司（下稱豪記公司）享有專屬
    授權之「堅持」、「風箏」、「送行」、「思相枝」、「蝴
    蝶夢」等5 首歌曲之電腦伴唱機2 臺，出售予被告甲○○，
    繼由被告甲○○於96年1 月1 日以每臺每月3,500 元之代價
    ，出租予在屏東市○○路661 號經營「越姑娘小吃部」之莊
    豐銘。嗣於96年7 月25日18時40分許，為警在上址查獲，並
    扣得上開被告甲○○所有電腦伴唱機2 臺、點歌本1 本及遙
    控器1 支。2.被告乙○○自96年9 月15日起，使用「黃炫文
    」之名，以每臺每月5,000 元之代價，陸續擅自將載有瑞影
    企業股份有限公司（下稱瑞影公司）享有專屬授權之「一生
    的愛」、「錯愛」、「用心交陪」、「雲罩月」、「手中情
    」、「我問天」、「來去紅塵」、「辜負妳的愛」等8 首歌
    曲之電腦伴唱機3 臺，出租予在屏東市○○路○段855 號經
    營「愛樂友卡拉OK」之負責人林雲娥，而侵害瑞影公司之著
    作財產權。嗣於97年1 月31日15時許，為警在上址查獲，並
    扣得上開被告乙○○所有之電腦伴唱機3 臺及遙控器2 支（
    以上1.、2.之起訴案號：96年度偵字第5215號、97年度偵字
    第424 、918 、3732號）。3.被告乙○○明知「迷魂香」、
    「前途」、「阮的心聲」、「感冒」、「黑白舞」、「灰燼
    」、「擱在醉」及「相伴」等8 首歌曲，均未取得著作財產
    權人瑞影公司之合法授權，不得擅自為出租之行為，竟於97
    年2 月1 日將灌錄有前揭8 首歌曲之點唱家電腦伴唱機組2
    臺、金嗓電腦伴唱機組1 臺，以每臺每月5,000 元之代價出
    租予在屏東市○○路○段855 號開設「愛樂友卡拉OK」之林
    雲娥，以此方式侵害瑞影公司之著作財產權。嗣於97年6 月
    6 日17時30分許，為警在上址查獲，並扣得上開被告乙○○
    所有之點唱家電腦伴唱機組2 臺、金嗓電腦伴唱機組1 臺、
    歌本1 本、遙控器1 個（追加起訴案號：97年度偵字第3859
    號）。因認被告乙○○上開所為均係犯著作權法第92條之以
    出租方法侵害他人著作財產權罪嫌等語。
  (二)按案件曾經判決確定者，應諭知免訴之判決，刑事訴訟法第
    302 條第1 款定有明文。再按檢察官就犯罪事實一部起訴者
    ，其效力及於全部，檢察官聲請簡易判決處刑，與起訴有同
    一之效力，同法第267 條、第451 條第3 項亦分別定有明文
    。另法律上一罪之案件，無論其為實質上一罪（如接續犯、
    繼續犯、集合犯、結合犯、吸收犯、加重結果犯）或裁判上
    一罪（如想像競合犯及刑法修正前之牽連犯、連續犯），在
    訴訟上均屬單一性案件，其刑罰權既僅一個，自不能分割為
    數個訴訟客體；而單一案件之一部犯罪事實曾經有罪判決確
    定者，其既判力及於全部，法院自應依上開規定就構成一罪
    之其他事實部分為免訴之諭知。
  (三)查被告乙○○前因明知「小鳥」、「我問天」、「堅持」等
    共111 首歌曲，為豪記公司享有著作財產權，非經同意或授
    權不得出租，竟未經豪記公司授權或同意，基於以出租之方
    法侵害他人著作財產權之犯意，於96年10月1 日，在高雄市
    ○○○路460 號2 樓，將灌錄有上開歌曲之電腦伴唱機1 臺
    ，以每月2,000 元之代價，出租予黃松根所經營位於上開地
    點之「九如歡唱聯盟」，以出租之方式侵害豪記公司之著作
    財產權，嗣於96年12月22日20時20分許，經警持搜索票前往
    上開地點搜索，當場查獲並扣得灌錄有前揭歌曲之金嗓點歌
    機1 臺、金嗓點歌本1 本、點歌遙控器1 支、點菜單1 張等
    物，而涉有違反著作權法第92條之以出租方法侵害他人著作
    財產權罪嫌，經臺灣高雄地方法院檢察署檢察官於97年3 月
    6 日以97年度偵字第2130號聲請簡易判決處刑，由臺灣高雄
    地方法院以97年度審簡字第1256號案件審理，乃於97年10月
    13日判決處有期徒刑2 月，經被告乙○○上訴後復撤回上訴
    ，而於97年12月16日確定等情，有臺灣高等法院被告前案記
    錄表、臺灣高雄地方法院檢察署檢察官97年度偵字第2130號
    聲請簡易判決處刑書之檢察書類查詢結果、臺灣高雄地方法
    院97年度審簡字第1256號刑事簡易判決之裁判書查詢結果及
    本院公務電話記錄在卷可稽。又刑事法若干犯罪行為態樣，
    本質上原具有反覆、延續實行之特徵，立法時既予特別歸類
    ，定為犯罪構成要件之行為要素，則行為人基於概括之犯意
    ，在密切接近之一定時、地持續實行之複次行為，倘依社會
    通念，於客觀上認為符合一個反覆、延續性之行為觀念者，
    於刑法評價上，即應僅成立一罪，俾免有重複評價、刑度超
    過罪責與不法內涵之疑慮；學理上所稱「集合犯」之職業性
    、營業性或收集性等具有重複特質之犯罪均屬之，例如經營
    、從事業務、收集、販賣、製造、散佈等行為概念者是（最
    高法院95年度臺上字第1079號判決參照）。查本件被告乙○
    ○係自95年7 月間起經營卡拉OK電腦伴唱機之出租，「豪瑞
    企業社」亦係以卡拉OK電腦伴唱機之出租買賣為營業項目一
    事，除為被告乙○○所自承（見本院卷第62頁左面），告訴
    人豪記公司、瑞影公司亦於本院審理中具狀指述在卷（見本
    院卷第53至54頁、第63至72頁）則被告乙○○多次未得著作
    財產權人之同意或授權，擅自以出租之方法侵害他人著作財
    產權之營業行為，顯在密集期間內以相同之方式持續進行，
    未曾間斷，則其侵害著作財產權之犯行，即具有反覆、延續
    性之特徵，從而在行為概念上，縱有多次出租電腦伴唱機侵
    害他人著作財產權之舉措，仍應評價為包括一罪之集合犯而
    論以一罪。再被告乙○○雖侵害不同著作財產權人所享有之
    著作財產權，然既係以集合犯之實質上一行為為之，性質上
    亦屬一行為觸犯數罪名之同種想像競合犯，有裁判上之一罪
    關係。故本案被告乙○○所犯或共犯擅自以出租方式侵害告
    訴人豪記公司、瑞影公司之著作財產權部分與臺灣高雄地方
    法院97年度審簡字第1256號案件，即屬同一案件無訛，參諸
    前開規定及說明，臺灣高雄地方法院97年度審簡字第1256號
    案件既經判決確定，爰就該部分於主文第二項前段諭知免訴
    之判決。
四、不受理部分：
  (一)公訴及追加起訴意旨另以：1.被告乙○○自96年10月16日起
    ，以每臺每月4,000 元之代價，擅自將載有英倫唱片有限公
    司（下稱英倫公司）享有專屬授權之「有影美」、「雪中花
    」、「斷情歌」、「人在江湖」、「尾班火車」「情深似海
    」、「飄浪的人」、「無緣的牽掛」、「歡喜乾一杯」、「
    日日春日日圓」等10首歌曲之電腦伴唱機1 臺，出租予在屏
    東縣恆春鎮○○路259 號經營「君在來KTV 」之張淑君，而
    侵害英倫公司之著作財產權。嗣於96年12月21日21時30分許
    ，為警在上址查獲，並扣得上開被告乙○○所有之電腦伴唱
    機1 臺、點歌本1 本及遙控器1支 （起訴案號：96年度偵字
    第5215號、97年度偵字第424 、918 、3732號）。2.被告乙
    ○○明知「心碎」（追加起訴書誤載為心醉）、「放手」、
    「天天醉」、「丟丟彈」、「拼出頭」、「看乎開」、「舊
    情人」、「平凡英雄」等8 首歌曲，均未取得著作財產權人
    即告訴人金圓企業股份有限公司（下稱金圓公司）之合法授
    權，不得擅自為出租之行為，竟於96年10月16日將灌錄有前
    揭8 首歌曲之點唱家電腦伴唱機組2 臺，以每臺每月5 千元
    之代價出租予在屏東縣潮州鎮○○里○○路387 號開設「虹
    樹圓卡拉OK」之黃乙庭，以此方式侵害金圓公司之著作財產
    權。嗣於97年6 月23日15時30分許，為警在上址查獲，並扣
    得上開被告乙○○所有之點唱家電腦伴唱機組2 臺、歌本2
    本、遙控器2 支、電腦主機電源線2 條（追加起訴案號：97
    年度偵字第4175號）。3.被告乙○○明知「有影美」、「雪
    中花」、「斷情歌」、「人在江湖」、「尾班火車」、「情
    深似海」、「飄浪的人」、「無緣的牽掛」、「歡喜乾一杯
    」及「日春日日圓」等10首歌曲，均未取得著作財產權人英
    倫公司之合法授權，不得擅自為出租之行為，竟於96年12月
    18日將灌錄有前揭10首歌曲之點唱家電腦伴唱機組（機號：
    MD-168J） ，以每月5,000 元之代價出租予在屏東縣恆春鎮
    ○○路658 之3 號開設「恆春小吃部」附設卡拉OK之郭美琴
    ，以此方式侵害英倫公司之著作財產權。嗣於96年12月21日
    19時50分許，為警在上址查獲，並扣得上開被告乙○○所有
    之點唱家電腦伴唱機組1 臺、遙控器1 支、歌本1 本（追加
    起訴案號：97年度偵字第329 號）。
  (二)按告訴乃論之罪，告訴人於第一審辯論終結前，得撤回其告
    訴；又告訴乃論之罪，其告訴經撤回者，應諭知不受理之判
    決，刑事訴訟法第238 條第1 項、第303 條第3 款分別定有
    明文。又按告訴乃論之罪，僅對犯罪事實之一部告訴或撤回
    者，其效力是否及於其他犯罪事實之全部，此即所謂告訴之
    客觀不可分之問題，因其效力之判斷，法律無明文規定，自
    應衡酌訴訟客體原係以犯罪事實之個數為計算標準之基本精
    神，以及告訴乃論之罪本容許被害人決定訴追與否之立法目
    的以為判斷之基準。倘係裁判上一罪（如想像競合犯），由
    於其在實體法上係數罪，而屬數個訴訟客體，僅因訴訟經濟
    而予以擬制為1 罪時，因個別被害人本可選擇就該犯罪事實
    之全部或部分予以訴追，倘個別被害人就其中一部分為告訴
    或撤回，其效力固不及於全部；惟於犯罪事實全部為告訴乃
    論之罪且被害人相同時，若其行為為1 個且為1 罪者（如接
    續犯、繼續犯、集合犯），其告訴或撤回之效力即及於全部
    （最高法院94年度臺上字第1727號判決參照）。
  (三)查本件告訴人英倫公司、金圓公司告訴被告乙○○違反著作
    權法案件，經檢察官提起公訴，認被告均係犯著作權法第92
    條擅自以出租之方法侵害他人之著作財產權罪，依同法第10
    0 條前段之規定須告訴乃論。茲據告訴人金圓公司、英倫公
    司分別於第一審辯論終結前之97年11月6 日、97年12月16日
    具狀撤回其告訴，有撤回告訴狀各1 紙附卷可參（見本院卷
    第75至77頁、第87頁），揆諸前開說明，爰於主文第二項後
    段就被告乙○○擅自以出租方式侵害告訴人英倫公司、金圓
    公司之著作財產權部分部分諭知不受理之判決。
據上論斷，應依刑事訴訟法第299 條第1 項前段、第302 條第1
款、第303 條第3 款，著作權法第92條、第98條前段、刑法第11
條、第28條、第41條第1 項前段，判決如主文。
本案經檢察官劉文賓到庭執行職務
中    華    民    國    98    年    1     月    13    日
                  刑事第三庭  審判長法  官  吳永宋
                                    法  官  趙家光
                                    法  官  李珮妤
以上正本證明與原本無異。
如不服本判決應於收受判決後10日內向本院提出上訴書狀，並應
敘述具體理由；其未敘述上訴理由者，應於上訴期間屆滿後20日
內向本院補提理由書（均須按他造當事人之人數附繕本）「切勿
逕送上級法院」。
中    華    民    國    98    年    1     月    13    日
                                    書記官  劉淑蓉
附錄本案論罪科刑法條：
著作權法第92條
擅自以公開口述、公開播送、公開上映、公開演出、公開傳輸、
公開展示、改作、編輯、出租之方法侵害他人之著作財產權者，
處3 年以下有期徒刑、拘役、或科或併科新臺幣75萬元以下罰金
。


司法院資訊處製作；財團法人民間司法改革基金會備份。
